臺灣高等法院刑事判決　　　　　　　100年度交上易字第325號
上　訴　人　臺灣基隆地方法院檢察署檢察官
被　　　告　劉福來
上列上訴人因被告公共危險案件，不服臺灣基隆地方法院100年
度交易字第78號，中華民國100年8月11日第一審判決（起訴案號
：臺灣基隆地方法院檢察署100年度撤緩偵字第69號），提起上
訴，本院判決如下：
    主  文
原判決撤銷，發回臺灣基隆地方法院。
    理  由
一、本件原聲請簡易判決處刑意旨略以：被告劉福來於民國100
    年1月7日下午3時許，在新北市瑞芳區千友練歌坊飲用啤酒1
    瓶後，已達不能安全駕駛動力交通工具之程度，仍於同日晚
    間8時許，駕駛車牌號碼0881-MQ號自用小貨車，沿新北市○
    ○區○○路三段往基隆方向行駛，於同日晚間8時12分許，
    途經新北市○○區○○路三段76號前，因不勝酒力，撞擊羅
    金和臨時停在該處之車牌號碼HZ-1221號自用小客車左後側
    ，經警前往處理，並對劉福來施以呼氣酒精濃度測試，測得
    被告呼氣酒精濃度達每公升1.03毫克，因認被告涉犯刑法第
    185條之3服用酒類，不能安全駕駛動力交通工具而駕駛之罪
    嫌等語。
二、原法院判決略稱：(一)被告因犯刑法第185條之3公共危險案件
    ，經檢察官認其所犯死刑、無期徒刑或最輕本刑3年以上有
    期徒刑以外之罪，參酌刑法第57條所列事項及公共利益之維
    護，認以緩起訴為適當而為緩起訴處分，並命緩起訴期間為
    1年，且命被告於緩起訴處分確定後1年內支付新臺幣（下同
    ）7萬5千元予財團法人臺灣更生保護會基隆分會，而該緩起
    訴處分已於100年1月25日經臺灣高等法院檢察署處分確定等
    情，有該檢察官緩起訴處分書、檢察官執行緩起訴處分命令
    通知書等在卷為憑（見速偵卷第35正背面、第42頁）。該緩
    起訴期滿日為100年4月24日，被告應向財團法人臺灣更生保
    護會基隆分會支付新臺幣（下同）7萬5千元，履行期間為10
    0年1月25日起，至100年4月24日屆止。嗣檢察官以被告未向
    財團法人臺灣更生保護會基隆分會支付7萬5千元為由，而於
    上開履行期間屆至後之100年6月22日，以100年度撤緩字第6
    9號撤銷前開緩起訴處分等情（見撤緩卷第2頁），惟被告實
    際上已於緩起訴期間自100年1月25日起至100年4月24日止之
    期間內之100年4月8日，向財團法人臺灣更生保護會基隆分
    會支付7萬5千元，檢察官率於該緩起訴處分所命履行期間屆
    至前，即依職權撤銷原緩起訴處分，並聲請簡易判決處刑，
    檢察官所為之撤銷原緩起訴處分之處分，係重大違背法令，
    不生實質之效力，與未經撤銷原緩起訴處分無異。是檢察官
    就本件被告所涉之公共危險犯嫌，聲請簡易判決處刑，即屬
    違背刑事訴訟法第253條之3第1項第3款以原緩起訴處分已經
    撤銷為前提之規定，應認其聲請簡易判決處刑之程式違背規
    定，依刑事訴訟法第303條第1款之規定，應為不受理之判決
    。(二)被告於本案緩起訴起訴期間內，向財團法人臺灣更生保
    護會基隆分會支付7萬5千元，之後，另犯公共危險案件，經
    臺灣基隆地方法院檢察署檢察官於100年5月27日，以100 年
    度偵字第1724號聲請簡易判決處刑，經原審於100年6月30日
    以100年度基交簡字第378號判處拘役55日，有臺灣基隆地方
    法院100年度基交簡字第378號刑事簡易判決書、本院被告前
    案紀錄表可憑。惟依刑事訴訟法第253條之3第1項第1款之「
    文義解釋」，必須受緩起訴處分之被告於緩起訴期間內故意
    更犯「有期徒刑『以上刑』之罪」規定，應從嚴解釋，否則
    如放寬解釋則對被告不利，有違刑法罪刑法定原則（不得對
    被告不利之擴張解釋），檢察官以100年度撤緩字第98號撤
    銷原緩起訴處分，聲請本件簡易判決處刑，實與刑事訴訟法
    第253條之3第1項第1款之規定有違，容有未洽等語。
三、本院按：(一)檢察官為緩起訴處分者，得命被告於一定期間內
    遵守或履行刑事訴訟法第253條之2第1項各款所定事項；被
    告於緩起訴期間內如有違背上開應遵守或履行事項之規定時
    ，檢察官得依職權或依告訴人之聲請，撤銷原緩起訴處分，
    繼續偵查或起訴，刑事訴訟法第253條之2第1項、第253條之
    3 第1項第3款分別定有明文。又刑事訴訟法第253條之3第1
    項第1款及第2款規定，實際上與刑法第75條第1項撤銷緩刑
    宣告事由之規定，規範結構並無不同。查刑法第75條第1項
    所定之撤銷緩刑事由原係以在緩刑期間內更犯「有期徒刑以
    上刑」之宣告者，又該條文於94年2月2日修正公佈時復將其
    區分為「不得易科罰金之有期徒刑以上刑之宣告」及「得易
    科罰金之有期徒刑、拘役或罰金之宣告」二種情形，而分列
    為「應撤銷」及「得撤銷」之事由，由上開修法沿革可知，
    條文中所謂「有期徒刑以上刑」並不以該罪之法定最低本刑
    為有期徒刑以上為限，換言之，即使所犯為得易科罰金之有
    期徒刑、拘役或罰金之罪，亦可列為得撤銷緩刑之事由，由
    此對照刑事訴訟法第253條之3第1項，法條既係規定「得」
    撤銷緩起訴，則其撤銷之事由，依上開之說明，其更犯罪之
    法定本刑只要包含有期徒刑者，檢察官即得視再犯情節，依
    職權裁量是否撤銷其緩起訴處分（參見法務部94年12月16日
    法檢字第0940805241號法律座談會）。(二)本件被告因服用酒
    精類，不能安全駕駛動力交通工具而駕駛，經臺灣基隆地方
    法院檢察署檢察官於100年1月13日為緩起訴處分（100年度
    偵速字第20號），緩起訴期間為1年，並命被告應於緩起訴
    處分確定後3月內向「財團法人臺灣更生保護會基隆分會」
    繳納7萬5千元。嗣被告於於100年1月25 日起至100年4月24
    日向該分會如數繳訖，有財團法人臺灣更生保護會基隆分會
    收款憑條之收據1紙交付予臺灣基隆地方法院檢察署執行科
    書記官收執附卷，並有臺灣基隆地方法院檢察署100年度緩
    字第152號卷壹宗在卷可稽（見緩字卷第13頁正背面，各有
    上開收據影本、原本各1紙），業如前述。乃臺灣基隆地方
    法院檢察署檢察官於被告歸納指定之金額後，被告業已繳納
    ，惟於100年5月27日，以被告於緩起訴期間，又因公共危險
    案件，經處拘役55日等情，亦有臺灣基隆地方法院100年度
    基交簡字第378號刑事簡易判決書、本院被告前案紀錄表各1
    份在卷可稽，並經臺灣基隆地方法院檢察官於100年6月22日
    ，以100年度撤緩字第98號處分書撤銷原緩起訴處分（見撤
    緩卷第2頁），揆諸前開說明，其撤銷原緩起訴處分之處分
    ，尚非無據。原審認前開撤銷緩起訴處分並未生效，該緩起
    訴處分已發生實質之確定力，檢察官聲請簡易判決處刑，其
    聲請即起訴之程序違背規定，因而判決
    本件公訴不受理之見解，即有可議，檢察官以此為由，提起
    上訴，指摘原審諭知不受理判決不當，為有理由，為維持被
    告之審級利益，爰由本院將原判決撤銷，發回原審法院，並
    不經言詞辯論為之。
據上論斷，應依刑事訴訟法第369條第1 項但書、第372條，判決
如主文。
中    華    民    國   100    年    10    月    31    日
                  刑事第二十一庭審判長法  官  周政達
                                      法  官  許永煌
                                      法  官  趙文
以上正本證明與原本無異。
不得上訴。
                                      書記官  張品文
中    華    民    國   100    年    11    月    1     日